臺灣澎湖地方法院民事判決　九十二年度簡上字第一三號
　　上　訴　人　乙○○
　　訴訟代理人　許文贊　律師
　　被上訴人　　甲○○
　　訴訟代理人　邱佩芳　律師
　　　　　　　　賴玉山　律師
右當事人間請求給付票款事件，上訴人對於中華民國九十二年八月二十日本院馬公簡
易庭九十一年度馬簡字第七三號第一審判決提起上訴，本院於民國九十三年七月十四
日言詞辯論終結，判決如下：
    主      文
上訴駁回。
第二審訴訟費用由上訴人負擔。
    事實及理由
甲、兩造爭執要旨：
一、上訴人起訴主張：上訴人經訴外人許雅玲交付，執有訴外人莊政坤所簽發、發票
    日為民國九十一年五月一日、票面金額新台幣（下同）二千萬元，付款人為第七
    商業銀行，並由被上訴人簽名背書之劃平行線支票一紙（下稱系爭支票），詎屆
    期提示後，不獲付款，被上訴人既為系爭支票之背書人，應負票據上責任，爰依
    法請求被上訴人給付上訴人其中六百萬元，及自九十一年五月一日起至清償日止
    ，按週年利率百分之六計算之利息，並陳明願供擔保，請准宣告假執行。原審判
    決對以下幾點之認事用法，有不當之處：判斷有價證券之真偽，原非以囑託鑑
    定為絕對必要之方法，且法務部調查局函並未認定系爭支票之「甲○○」簽名非
    被上訴人之字跡，尚難以上開法務部調查局函遽認定系爭支票非被上訴人之簽名
    。原審判決認證人許雅玲與被上訴人利害關係相左，難為公正之陳述，然並未
    說明其證言有何虛偽之處，且若其證言不實，被上訴人理應會提出偽造或偽造文
    書等刑事告訴，被上訴人竟未提出任何刑事告訴，有違常理。原審判決又認證
    人莊東旭與被上訴人利害相左，難為公正之證詞，且由錄音帶之內容不足以明瞭
    證人莊東旭所提及之支票係何紙支票，且無法了解被上訴人之真意，然原審判決
    並未交代莊東旭與被上訴人如何利益相左，且證人莊東旭已證稱該錄音帶內容確
    係其與被上訴人通話內容無誤，而由該錄音帶之內容，復明白顯示被上訴人確曾
    交付系爭支票給許雅玲，故依現有證據當然足以證明被上訴人有於系爭支票背書
    。為此聲明廢棄原判決，請求判決如前述訴之聲明所示。
二、被上訴人則以：被上訴人與發票人莊政坤素不相識，亦未曾向上訴人或訴外人許
    雅玲借款，甚至訴外人許雅玲還積欠被上訴人六百萬元債務，被上訴人斷不可能
    在系爭支票上背書，且系爭支票上「甲○○」之簽名，與被上訴人平日書寫之字
    跡不符，顯係偽造或變造。再訴外人許雅玲陳稱系爭支票係向友人廖耿輝借得，
    並未支付任何對價，其應明知系爭支票不會兌現，為「芭樂票」，許雅玲恐係與
    上訴人勾串，坑陷被上訴人，進而減輕自己債務，許雅玲於法院之證詞顯有偏頗
    。至於上訴人提出之錄音帶內容聲音並不清晰，且莊東旭為何不以票面金額加以
    詢問？莊東旭所言，亦不足採信。又訴外人許雅玲取得系爭支票並無支付對價，
    上訴人自不得享有優於前手之權利，亦即訴外人許雅玲既不得對被上訴人主張背
    書人之責任，上訴人亦無法對被上訴人主張票據權利等語資為抗辯。原審為被上
    訴人勝訴判決，並無違誤，為此請求駁回上訴之聲明。
乙、得心證之理由：
一、按當事人主張有利於己之事實者，就其事實有舉證之責任，民事訴訟法第二百七
    十七條第一項定有明文。又票據是否真實，應由執票人負舉證責任，有最高法院
    五十年台上字第一六五九號判例可稽。本件上訴人所持有由被上訴人背書之系爭
    支票，既經被上訴人否認由其所背書，揆諸上開說明，自應由執票人即上訴人就
    支票背書為真正之事實，負舉證責任，此點合先敘明。
二、次按，事實真偽之判斷，屬於事實審法院之職權。事實審法院應斟酌全辯論意旨
    及調查證據之結果，依自由心證，以為確定事實，適用法律之基礎（最高法院七
    十六年台上字第九一七號判決參考）。本件上訴人為證明系爭支票確為被上訴人
    所簽名背書，雖據其提出系爭支票、錄音帶及其譯文、證人許雅玲之證詞、證人
    莊東旭之證詞為證，並聲請鑑定系爭支票上「甲○○」之筆跡是否為被上訴人所
    為。惟查：
  (1)經原審將系爭支票連同被上訴人所親自書寫之票據、信用卡存根、金融機構交易
    資料、學籍資料、申報所得稅文件、申請立案相關資料送請法務部調查局鑑定，
    據該局回函稱：「本案待鑑票據上之『甲○○』簽名、住址及阿拉伯數字均以楷
    體書寫，而供參對之資料均以行草體書寫，兩者書寫方式不同，且前者字跡運筆
    緩慢、僵滯，有做作或模仿之虞，欠難鑑定」，有該局九十二年六月十八日調科
    貳字第０９２００１６３５４０號函附原審卷可稽，其後再經本院先後向憲兵司
    令部刑事鑑定中心、內政部警政署刑事警察局，均以鑑定人力不足，或僅受理刑
    事案件之鑑定等理由，而未受理該鑑定，有上開各單位回函在卷可查，上訴人亦
    撤回送請鑑定之聲請，故不足證明系爭支票上「甲○○」之簽名字跡，係被上訴
    人所為。
  (2)證人許雅玲於原審時固證稱：「系爭支票係伊向友人廖耿輝借得，伊於九十一年
    二、三月間，持系爭支票請被上訴人在上面背書，以便伊持向上訴人借款，被上
    訴人自己願意幫忙；系爭支票由被上訴人背書完畢，伊即持往上訴人住處，以擔
    保伊積欠上訴人、莊東旭之債務」云云，然：
    證人許雅玲自承分別積欠兩造金錢債務，且伊交付系爭支票予上訴人，係用以
      擔保伊積欠上訴人之債務，故上訴人若向被上訴人追索系爭支票債務，證人許
      雅玲事實上可減輕償還責任等情節，是證人許雅玲與本件被上訴人利害關係相
      左，其證詞是否公正，不無疑問。
    又參酌被上訴人與證人許雅玲之陳述，被上訴人與證人許雅玲係老師與學生家
      長關係，被上訴人並與證人許雅玲之夫先前相識，且許雅玲與被上訴人間尚有
      大筆金錢借貸往來之關係（許雅玲於本院審理九十一年度馬簡字第七六號案件
      時，曾到庭證稱總共向被上訴人借款五、六百萬元等語），足見被上訴人與證
      人許雅玲情誼非淺，則被上訴人為期許雅玲能度過經濟難關而幫助其向他人借
      款，就常情而言，固有可能；然許雅玲已積欠前被上訴人五、六百萬元未還，
      其本身償債能力之有無已存疑，被上訴人斷無就系爭金額高達二千萬元之支票
      背書供許女調借之理。
    再者，證人許雅玲自承系爭支票係其向朋友廖耿輝所借，系爭支票又非廖耿輝
      所簽發，且伊並不認識發票人莊政坤，則證人許雅玲於收受該紙支票時，應早
      已知道系爭支票兌現之可能性極小，被上訴人既不認識發票人莊政坤與廖耿輝
      ，亦無金錢往來，一旦於系爭支票背書，將有極大之可能性背負票據責任，而
      被上訴人對於此種情況亦無不知之理，豈有可能甘冒此風險而在毫無資金往來
      的情形下，於不認識之人所簽發的鉅額支票上背書？
    故本院斟酌以上所述，認證人許雅玲所言，尚非可採。
  (3)經原審當庭勘驗上訴人所提出之錄音帶，該錄音帶的內容大致與譯文相符，雖被
    上訴人表示不確定該錄音帶之聲音是否為其所有，然證人莊東旭於原審時證稱：
    「錄音帶的內容確實是我在九十一年三月六日打電話給甲○○通話的內容」等語
    ，是該錄音帶之聲音確出自於被上訴人本人，應堪認定。惟觀諸該錄音帶內容，
    被上訴人就證人莊東旭詢問其是否曾在編號ＳＮ0000000號支票上背書後
    ，雖有發出「嗯」之聲音，但是否即表示同意證人莊東旭所述，尚無法遽予判斷
    ；被上訴人嗣經證人莊東旭問：「那張支票之到期日為五月一日」時，雖又稱：
    「五月一日，對。」等語，惟由整個電話錄音內容前後連貫看來，既然從前面之
    電話錄音內容無法判斷被上訴人承認有在系爭支票上背書，則縱使之後有講出：
    「五月一日」等話，亦無法證明其係自承曾在系爭支票上背書。
  (4)證人莊東旭於原審時曾證稱：「據許雅玲電話告知我說她已經把支票拿給甲○○
    背完書，她電話告知我是拿到三之三才藝中心給甲○○的，是在三月一日拿給甲
    ○○背書的」云云，於本院審理時復證稱：「（問：如何確定被上訴人有背書）
    我是由上訴人那邊得知的」云云，可知證人莊東旭並未親自見聞被上訴人在系爭
    支票背書，僅是由上訴人及證人許雅玲處聽聞得知，其證詞屬傳聞，自不得以其
    此部份證詞證明被上訴人有於系爭支票背書之事實。
三、綜上所述，參酌上訴人所提出之各項證據，均不足證明系爭支票之「甲○○」背
    書確係被上訴人所為，上訴人主張系爭支票為被上訴人親自簽名背書云云，顯不
    可採，本件既無證據證明被上訴人為系爭支票之背書人，被上訴人自無須需依系
    爭票據所載文義負背書人之責任。從而，上訴人起訴請求被上訴人給付系爭支票
    其中六百萬元之票款及法定利息，為無理由，不應准許。是則原審為上訴人敗訴
    之判決，於法並無違誤，上訴意旨指摘原判決不當，求予廢棄改判，為無理由，
    應予駁回其上訴。
四、兩造其餘攻擊防禦方法，不礙本件之勝負，於此不一一論述。
五、結論：本件上訴為無理由，依民事訴訟法第四百三十六條之一第三項、第四百四
    十九條第一項、第七十八條，判決如主文。
中　　　華　　　民　　　國　　九十三　　年　　　七　　　月　　二十八　　日
~B臺灣澎湖地方法院民事庭
~B　　審判長法官  王聰明
~B　　法　　　官　陳順輝
~B　　法　　　官　管安露
右正本係照原本作成。
本件不得上訴。
中　　　華　　　民　　　國　　九十三　　年　　　七　　　月　　二十九　　日
~B　　法院書記官　呂黎明
